台灣基隆地方法院交通事件裁定　　　　　　　　　　九十三年度交聲字第二二七號
　　移送機關即　交通部公路總局台北區監理所基隆監理站
　　原處分機關
　　異　議　人　甲○○　男　二.
　　即受處分人
　　　　　　　　　　　　國民
右列受處分人因違反道路交通管理處罰條例案件，對於交通部台北監理所基隆監理站
九十三年八月十九日所為之處分（原處分案號：基監字第裁四二－Ｃ0000000
0號）聲明異議，本院裁定如左：
    主      文
異議駁回。
    理      由
壹、程序問題
    異議人於其聲明異議狀之首，雖只請求發還遭交通隊查扣至監理站之駕駛執照云
    云，然依聲明異議狀之內容觀之，其重點有二，其一是異議人在說明其對於車禍
    之發生並無過失，其二是異議人請求發還其遭扣押已逾一年半之駕駛執照。經本
    院闡明後，聲請人當庭撤回發還扣押駕駛執照之聲請，表明其異議狀係針對原處
    分機車之處分而聲明不服，本院據此而為本件之裁定。
貳、異議意旨
    異議意旨略以：異議人即受處分人甲○○於民國九十二年四月十九日上午十一時
    五十分許，駕駛案外人陳漢周所有之６Ｇ─５５０１號自用小客貨車，在台北縣
    瑞芳鎮介壽橋上，與告訴人許瓊鎂所騎乘之ＲＺＹ─５２６號機車發生車禍，因
    機車上告訴人之女即被害人馮郁琁（民國八十六年出生）傷重致死，乃經警舉發
    異議人「違反道路交通安全規則肇事致人死亡」，經原處分機關核無不合，而依
    道路交通管理處罰條例（下稱本條例）第六十一條第一項第四款、第六十七條第
    三項之規定，裁處異議人吊銷駕駛執照，一年內禁考（經警舉發異議人「交會未
    保持適當間隔」，經原處分機關依本條例第四十六條第一項第一款之規定，裁處
    異議人罰鍰新台幣六百元部分，本院以九十三年交聲字第二二八號案件另為裁定
    ）；惟異議人認為本件車禍之發生，係因該機車自行滑倒，被害人馮郁琁適巧摔
    至異議人之客貨車左後輪下，異議人並無過失。為此而聲明異議，請求撤銷原處
    分，改為不罰之諭知云云。
參、駁回理由
    本院基於下列理由，認為異議人對於車禍之發生，具有過失，而車禍之發生與被
    害人之死亡加重結果之間，並具有相當因果關係。因此，異議人「違反道路交通
    安全規則肇事致人死亡」之違規事實明確，應受處罰，原處分機關之前開處分並
    無違誤，應予維持；異議人之聲明異議為無理由，應予駁回：
一、事實認定
　　經查：檢察官認定之事實，係被告疏未注意車前狀況，致其所駕駛之自用小客貨
    車左前方霧燈附近，擦撞行駛於其前方由告訴人所騎乘之上開機車右後方，始肇
    本件車禍。瑞芳分局轄內馮郁琁車禍死亡案現場勘察報告及台灣省台北縣區車輛
    行車事故鑑定委員會之研判結果，亦同此認定。此觀之九十二年度偵字第一四三
    二號案件之緩起訴處分書及偵查卷附該勘察報告及該委員會函可考（九十二年度
    偵字第一四三二號卷第三十九頁以下、第一０一頁以下）。異議人雖於本院調查
    中繪圖附卷而表示：告訴人之機車自其後方駛出而斜穿左轉後，在其客貨車左側
    併行行駛，當時兩車並未相撞，該機車係自行滑倒云云；然查：異議人於檢察官
    偵查中及本院調查中均供稱：其聽見撞擊聲後，「機車就由其左後方滑向左前方
    」、「機車就飛出去」（九十二年度相字第一一六號卷第三十一頁反面、九十二
    年度偵字第一四三二號卷第八十七頁、本院九十三年十一月十二日訊問筆錄第三
    頁）等語，既然撞擊後機車之滑倒方向與該客貨車相同，可見兩車當時係同向行
    駛無訛，蓋依物理原理，若是該機車是自其客貨車左後方斜穿而來，則在撞擊之
    後，勢必再向左前方彈開而斜向滑入對向車道，則何以該機車倒地之刮地痕係在
    該客貨車同向之車道內，且刮地痕與中心線幾乎平行？可見該機車當時已經左轉
    進入同向車道，靠中心線（靠左）行駛中，尚未及靠右行駛。何況，若如異議人
    所辯，該機車是自其客貨車左後方斜穿而來並自行滑倒再撞擊該客貨車左側，則
    何以該客貨車之左側並無撞擊痕，可見該機車並非撞到該客貨車之左側。依卷附
    九十二年度偵字第一四三二號緩起訴處分書所載，檢察官係以「前開機車及自用
    小客貨車經勘驗後，發覺該自用小客貨車左前方霧燈外側保險桿之上下緣均有一
    擦痕，間距則為八點五公分，同時在前開機車右後方車殼，則留有上二處刮痕，
    其間距則為八至十公分，並留有銀灰色漆痕，二者距離相近，此觀勘查照片編號
    第十五至十九號、第二十三至第二十六號自明，而上開留於機車之銀灰色漆痕，
    分屬外來銀色混合物及外來漆片，經鑑驗結果，與自上開自用小客貨車所採得之
    漆片之前三層漆層透明層、銀色金屬亮片層、灰色層均相似等情，有內政部警政
    署刑事警察局鑑驗通知書一份附卷可證」，加之機車倒地後之刮地痕係在被告行
    駛之車道上等情，判定告訴人之指訴之事實屬實，本院亦同此認定；而本件經檢
    察官送台灣省台北縣區車輛行車事故鑑定委員會鑑定結果，其研判意見亦如是認
    定，有該委員會九十二年十一月二十日北鑑字第九二一五０七號函一份附於偵查
    卷可參，足徵本件車禍之發生，係因異議人疏未注意車前狀況，致其所駕駛之該
    自用小客貨車於超車時，其左前方霧燈附近擦撞行駛於其前方之告訴人所騎乘之
    機車右後方所致，乃至為顯然。
二、過失認定
１、法律規定
    按汽車行駛時，駕駛人應注意車前狀況及兩車並行之間隔，並隨時採取必要之安
    全措施，道路交通安全規則第九十四條第三項定有明文。汽車駕駛人超車時，在
    前行車之右側超車，或超車時未保持適當之間隔，或未經前行車表示允讓或靠邊
    慢行，即行超車者，處新台幣一千二百元以上二千四百元以下罰鍰，本條例第四
    十七條第三款、第四款分別規定甚詳。其次，汽車駕駛人駕駛汽車違反道路交通
    安全規則，因而肇事致人死亡者，吊銷其駕駛執照，本條例第六十一條第一項第
    四款亦有明文。在此情形，依本條例第六十七條第三項之規定，一年內不得考領
    駕駛執照。
２、本案情形
    本院依職權調取台灣基隆地方法院檢察署九十二年度偵字第一四三二號業務過失
    致死案之卷宗，並查明事實經過已如前述，可見異議人對於本件車禍之發生確有
    過失行為無訛。其次，刑法之過失，須其過失行為與結果間，在客觀上有相當因
    果關係始足當之。所謂相當因果關係，係指依經驗法則，綜合行為當時所存在之
    一切事實，為客觀之審查後，認為在一般情形下，有此環境，有此行為之同一條
    件，均可發生同一結果者，則該條件即為發生結果之相當條件，行為與結果即有
    相當之因果關係。反之，若在一般情形下，有此同一條件存在，而依客觀之審查
    ，認為不必然皆發生此結果者，則該條件與結果並不相當，不過為偶然之事實而
    已，其行為與結果間，即無相當因果關係（最高法院七十六年台上字第一九二號
    判例參照）。異議人之行為有過失，已如前述，而異議人之過失行為與被害人之
    受傷結果間，揆之上述說明，自具有相當因果關係無疑，從而異議人業務過失致
    死之犯行洵堪認定。茲異議人即汽車駕駛人駕駛汽車違反道路交通安全規則，因
    而肇事致人死亡，已如前述，其違規事實明確，則原處分機關依本條例第六十一
    條第一項第四款之規定，吊銷其駕駛執照，並依本條例第六十七條第三項之規定
    ，宣示其一年內不得考領駕駛執照，其處分合法而適當，應予維持，異議人之異
    議為無理由，應予駁回。
肆、據上論斷
    應依道路交通案件處理辦法第十九條，裁定如主文。
中      華      民      國    九十三    年    十一      月    二十二    日
                                    台灣基隆地方法院交通法庭
                                        法  官  陳  志  祥
右正本證明與原本無異
如不服本裁定，應於收受送達後五日內，向本院提出抗告狀，敘述抗告之理由，抗告
於台灣高等法院，並應按他造當事人之人數附具繕本。
中      華      民      國    九十三    年    十一      月    二十三    日
                                        書記官  陸  清  敏
